臺灣士林地方法院交通事件裁定        100年度交聲字第504號
原處分機關  臺北市交通事件裁決所
異議人即    余敏川
受處分人
                      2
上列異議人即受處分人因違反道路交通管理處罰條例案件，對於
臺北市交通事件裁決所100 年5 月25日所為之處分（原處分案號
：北市裁罰字第裁22-A00YGR343號），聲明異議，本院裁定如下
：
    主  文
異議駁回。
    理  由
一、按汽車駕駛人駕駛汽車肇事，無人受傷或死亡而未依規定處
    置者，處新臺幣（下同）1,000 元以上3,000 元以下罰鍰；
    逃逸者，並吊扣其駕駛執照1 個月至3 個月；又汽車駕駛人
    違規肇事受吊扣駕駛執照處分者，應接受道路交通安全講習
    ，道路交通管理處罰條例第62條第1 項後段、第24條第1 項
    第1 款分有明文。
二、原處分意旨略以：異議人即受處分人余敏川於民國100 年4
    月15日19時55分許，駕駛車牌號碼8578-YQ 號自用一般小客
    貨車（下稱上開自小客貨車），行經臺北市○○路○ 段，因
    變換車道而與由楊自強所駕駛之車牌號碼3699-VF 號自小客
    車發生碰撞，經楊自強2 次攔停異議人，異議人皆未報案及
    留下姓名資料逕自離去，因而為警舉發「駕車肇事，無人受
    傷或死亡而未依規定處置逃逸」之違規，爰依道路交通管理
    處罰條例第62條第1 項後段規定，裁處罰鍰3,000 元，吊扣
    駕駛執照1 個月，並依同條例第24條第1 條第1 款，應參加
    道路交通安全講習。
三、聲明異議意旨略以：伊於100 年4 月15日19時55分許，駕駛
    上開自小客貨車，行經臺北市○○路○ 段187 號附近，與另
    一車輛發生碰撞，惟發生碰撞當時伊並無任何感覺，對方雖
    有在發生碰撞後要求伊停車，伊亦將車輛開到前方路旁並下
    車察看，惟察看後發現伊之車輛並未有何異狀，且對方亦未
    走過來爭執，只是在現場打電話，伊認為應無大礙遂駛離該
    處，伊當時並不覺得有發生交通事故，爰聲明異議，請撤銷
    原處分云云。
四、經查：
    (一)異議人於上揭時、地，駕駛上開自小客車，與同向案外人
      楊自強所駕駛之3699-VF 號自小客車發生碰撞而肇事，致
      楊自強之自小客車受有損傷等情，為異議人所是認，並於
      本院訊問時供稱：照證人所言，應該是伊撞的，伊到警局
      時有跟警察講，要打給證人，看證人有沒有空，當時證人
      準備要出國，所以後來沒有遇到證人等語（見本院卷第29
      頁），並有臺北市政府警察局內湖分局100 年6 月9 日北
      市警內分交字第10035716400 號函所檢附之道路交通事故
      初步分析研判表、道路交通事故調查報告表、道路交通事
      故現場圖、道路交通事故補充資料表、談話紀錄表等件附
      卷可稽（見本院卷第10至第18頁），此部分事實，應堪認
      定。
    (二)按道路交通管理處罰條例第62條第1 項規定所稱「依規定
      處置」，係指道路交通事故處理辦法第3 條：「發生道路
      交通事故，駕駛人或肇事人應先為下列處置：一、事故地
      點在車道或路肩者，應在適當距離處豎立車輛故障標誌或
      其他明顯警告設施，事故現場排除後應即撤除。二、有受
      傷者，應迅予救護，並儘速通知消防機關。三、發生火災
      者，應迅予撲救，防止災情擴大，並儘速通知消防機關。
      四、不得任意移動肇事車輛及現場痕跡證據。但無人傷亡
      且車輛尚能行駛，或有人受傷且當事人均同意移置車輛時
      ，應先標繪車輛位置及現場痕跡證據後，將車輛移置不妨
      礙交通之處所。五、通知警察機關。但無人受傷或死亡且
      當事人當場自行和解者，不在此限」，而道路交通管理處
      罰條例第62條第1 項，課予駕駛人肇事後為適當處置義務
      ，立法目的在於保存肇事現場相關證據，俾日後釐清肇事
      責任歸屬，是肇事駕駛人應視現場具體情形，依上開規定
      為必要處置。而於無人傷亡且車輛尚能行駛之情形，無論
      肇事責任誰屬，均有義務停留肇事現場，縱未立刻與對造
      當事人會晤，亦應採取必要措施，並即向警察機關報告，
      以維己身及對造權益，並釐清肇事責任。
    (三)異議人雖以上開情詞置辯，惟據證人楊自強到庭具結證稱
      ：當天晚上7 時40分許，伊從高速公路下來走臺北市○○
      路○ 段，在鬍鬚張店家前面外側車道要切入中間車道，當
      時塞車，開車速度很慢，異議人的車輛在伊車左後方，當
      時異議人車靠伊車很近，不到1 、2 秒就撞到伊車左車門
      （伊車係雙門跑車），撞到之後異議人沒有減速還是繼續
      往前開，伊覺得異議人有加速，便追到異議人前面煞車，
      但伊等駕駛之車輛都緩慢前進，異議人車打右轉方向燈，
      準備右轉行駛民權東路6 段，伊就繼續追，右轉到民權東
      路福華廣場前遇紅燈停下，異議人行駛在最內側車道，當
      時因為有許多車，所以異議人被擋下，伊車停在最外側車
      道。伊就下車，走到異議人車前面，叫異議人靠邊，當時
      異議人的車窗玻璃應該是關的，伊用手指示異議人，請其
      將車靠邊停，異議人過2 、3 秒後，就在內側車道直接下
      車，其下車第一句話就直接問伊「你怎知道是我撞的」，
      伊答說「是否是你撞的，請警察鑑定就知道了」，這時候
      異議人根據伊指示往外側車道靠邊停，本來伊擋在他前面
      ，伊看到異議人要靠外側邊時，伊靠近伊車，但異議人的
      車並沒有要停的意思繼續往前開，伊發現不對，就上車繼
      續往前追，當時他的車速沒有很快，伊追了50公尺至100
      公尺後，伊停在他車前面約1 、20公尺，伊下車打電話報
      警，異議人在車上，伊電話講到一半，員警問伊發生事故
      地點，異議人就駕車從伊前面加速逃逸，伊又上車繼續追
      ，但就追不到了等語（見本院卷第26頁）；復據異議人於
      本院訊問時供稱：證人所述實在而且詳細，但有幾個用語
      伊想要解釋。案發時伊車前有公車，公車開很慢，伊想要
      超公車，所以伊打右方向燈超車過去，後來證人就追伊，
      伊不知道他追伊，但知道他減速停在伊前面，伊不以為意
      ，車子靜止時他走過來，用手比畫，伊當時不是很瞭解，
      所以第一次伊沒有下車，後來繼續開，證人又停下來攔住
      伊，好像是叫伊停旁邊，伊就停旁邊，這次距離就像證人
      講的比較遠，伊看他一直在打電話，下車看一下伊車，就
      開走了，因為伊覺得伊車無異狀，所以伊並未察看證人車
      輛等語（見本院卷第28頁至第29頁），足認證人上開證述
      堪以採信。細繹上開異議人供述及證人證述，異議人遭證
      人攔停時有言「你怎知道是我撞的」乙句，且其後亦下車
      察看自己之車輛有無受損，足認異議人當時已明確知曉證
      人攔停伊車輛之目的，且伊亦對是否有與證人發生碰撞一
      事有認知並存疑，揆諸上揭說明，異議人既對於是否有與
      證人碰撞乙事有認知並心生疑義，其於無人傷亡且車輛尚
      能行駛之情形，無論肇事責任誰屬，均有義務停留肇事現
      場，等待員警到來並說明，惟異議人於車禍發生後，明知
      自己可能駕駛車輛肇事，竟未留在現場等候員警前來處理
      ，僅憑其主觀意識認定本身車輛未受到損害，即逕自駕車
      離開現場之事實，要足認定，至異議人另辯稱：因未見證
      人向伊走去，以為無事乃駛離現場云云，倘證人並無對異
      議人究責之意，何需連續追趕並2 次攔停異議人之車輛，
      更請求異議人將車輛停靠於路邊，況證人當時亦對異議人
      稱「是否是你撞的請警察鑑定就知道了」等語，可見證人
      當時確有向異議人究責之意，並已確實傳達予異議人了解
      ，益見異議人所辯，洵係卸責之詞，無足採信，是異議人
      上開違規行為，應堪認定。
五、綜上，異議人確有駕車肇事，無人受傷或死亡，未依規定處
    置逃逸之違規事實甚明。從而，原處分機關依據道路交通管
    理處罰條例第62條第1 項後段，裁處異議人罰鍰3,000 元，
    吊扣駕駛執照1 個月，並依同條例第24條第1 條第1 款，應
    參加道路交通安全講習，其認事用法均無違誤，裁罰亦無不
    當，本件異議為無理由，應予駁回。
據上論斷，應依道路交通事件處理辦法第18條，裁定如主文。
中    華    民    國   100    年    7     月    21    日
                        交通法庭法  官  高雅敏
以上正本證明與原本無異。
如不服本裁定應於送達後5日內向本院提出抗告狀。
                                書記官  陳映羽
中    華    民    國   100    年    7     月    25    日